【裁判字號】    96,上易,1219
【裁判日期】    970130
【裁判案由】    詐欺
【裁判全文】
臺灣高等法院臺中分院刑事判決        96年度上易字第1219號
上  訴  人  臺灣臺中地方法院檢察署檢察官
被      告  乙○○
選任辯護人  王信雄律師
            王有民律師
            洪主雯律師
上列上訴人因被告詐欺案件，不服臺灣臺中地方法院九十六年度
易字第三一五號，中華民國九十六年五月十七日第一審判決（起
訴案號：臺灣臺中地方法院檢察署九十五年度偵字第二五○三四
號），提起上訴，本院判決如下：
    主  文
上訴駁回。
    理  由
一、本案經本院審理結果，認第一審判決被告乙○○（以下簡稱
    為被告）無罪，並無不當，應予維持，並引用第一審判決書
    記載之理由（如附件）。
二、公訴人係依據告訴人丙○○之請求，以：被告與告訴人之間
    ，關於本案訟爭之「生命之歌」、「流金歲月」、「吉星高
    照」、「行萬里路」、「心曠神怡」、「親氧活水」等產品
    ，並非寄賣關係，此由被告於九十四年四月二十日仍指派祕
    書會同委任律師吳榮昌與告訴人會帳，雙方並協商出被告應
    再給付新台幣（下同）五百五十七萬六千一百八十八元乙情
    ，即可證實；另被告於本案偵查時仍在大陸網站上廣告出售
    告訴人交付之商品，如上開商品具有瑕疵，被告將以何物出
    售予消費者？足見被告辯稱係因告訴人交付之貨物存有瑕疵
    ，才未給付貨等等語，為卸責之詞；又被告於本案偵查期間
    提出「康美向丙○○訂購產品支付款項一覽表」，主張其已
    支付告訴人一千多萬元，並未積欠告訴人貨款，倘若雙方為
    商品寄賣關係，且告訴人所交付之商品存有瑕疵無法賣出，
    被告大可主張其並無給付貨款之義務，為何仍虛列款項主張
    已償還貨款？更何況被告所列一千多萬元款項，有許多與告
    訴人無關，為被告應支付他人之貨款，被告魚目混珠製造已
    付清貨款假象，益見其有詐欺犯意；至於告訴人所收到二百
    四十六萬八千八百四十三元貨款，其中一百二十萬元是在九
    十三年七月三十日（交貨之第一個月）給付，此乃被告為取
    信告訴人，使告訴人繼續交付貨物；另一百十五萬二千元則
    是被告於九十四年一月間欲誘騙告訴人再交付其他貨物，為
    取信告訴人所給付之款項，經告訴人以本案系爭買賣之債權
    對之主張抵銷，並非被告主動給付；本案尚不能以告訴人曾
    收到部分貨款，即認被告之行為並未涉犯詐欺罪嫌等情詞，
    提起上訴，指摘原審判決被告無罪不當。
三、惟按刑法第三百三十九條第一項詐欺取財罪之成立，以行為
    人於行為時即有為自己或第三人不法所有之意圖，並施用詐
    術使被害人陷於錯誤，而將本人或第三人之物交付，為其犯
    罪構成要件。如行為人於行為時並無上開不法所有之意圖，
    亦未施用詐術，縱使日後有債務不履行之情況，亦屬於雙方
    民事上之糾葛，尚無從因此即推認行為人於行為時即有為自
    己或第三人不法所有之犯意，並進而推認其有詐術之實行。
四、依據本案公訴人於起訴書「證據並所犯法條欄」之論述，雖
    以：告訴人確有交付被告總計八百九十六萬五千三百五十三
    元之「生命之歌」等產品，被告僅分別於九十三年（起訴書
    誤植為九十四年）七月三十日、九十四年一月七日、九十四
    年一月十九日共計給付告訴人二百四十六萬八千八百四十三
    元之後，即以其他筆貨款之款項慌稱其已給付一千餘萬元之
    貨款，又上開商品銷售狀況良好，並無損壞之情事，被告卻
    宣稱貨物損壞要求退貨，顯有不實，對照所購貨物金額共達
    八百九十六萬五千三百五十三元，但僅給付二百四十六萬八
    千八百四十三元，差額高達六百四十九萬六千五百十元等情
    詞，據以指訴被告於九十三年七月間之行為時，即有為自己
    不法所有之犯意。惟查：
（一）依據起訴書所指訴之事實，告訴人係於九十三年七月九日
      、七月十三日交付本案訟爭之「生命之歌」、「流金歲月
      」、「吉星高照」、「行萬里路」、「心曠神怡」、「親
      氧活水」等產品給被告。茍被告於上開行為時，即有為自
      己不法所有之意圖，豈會在詐欺取財得逞之後，又在九十
      三年七月三十日、九十四年一月七日、九十四年一月十九
      日先後給付告訴人二百四十六萬八千八百四十三元？就此
      部分，告訴人請求檢察官上訴意旨雖然指稱：告訴人所收
      到二百四十六萬八千八百四十三元貨款，其中一百二十萬
      元是在九十三年七月三十日（交貨之第一個月）給付，此
      乃被告為取信告訴人，使告訴人繼續交付貨物，另一百十
      五萬二千元則是被告於九十四年一月間欲誘騙告訴人再交
      付其他貨物，為取信告訴人所給付之款項，經告訴人以本
      案系爭買賣之債權對之主張抵銷，並非被告主動給付云云
      。惟依據告訴人於本院審理時所為之證詞，其除本案訟爭
      之上開商品之外，其餘自澳洲賣給被告之商品均銀貨兩訖
      （見本院卷宗第七七、七八頁）；亦即被告並無任何短欠
      。但被告如係要以支付上開貨款為手段，誘騙告訴人再自
      澳洲販賣商品給被告，其於收受告訴人自澳洲所販賣之商
      品之後，自以亦不支付此部分貨款，始足以認定被告係藉
      此施行詐術，豈有就上開澳洲商品之貨款均全數支付之理
      ？依據上開客觀事證，無論被告與告訴人之間就本案訟爭
      商品係買賣或寄賣關係，已難認定告訴人於九十三年七月
      九日、七月十三日交付本案訟爭之「生命之歌」、「流金
      歲月」、「吉星高照」、「行萬里路」、「心曠神怡」、
      「親氧活水」等產品交付給被告之時，被告已有為自己不
      法所有之詐欺意圖。
（二）況就上開產品確有損壞部分，依據本案告訴人於偵訊所陳
      述：「（乙○○要退之行萬里路三百公斤、心曠神怡三百
      公斤、親氧活水五千一百五十瓶）這些東西已經潮濕了，
      沒有辦法再加工了，所以他們才要退還給我們公司，他的
      爭議是我送給他的時候，就已經是潮濕的，但是他理應在
      收貨的時候就應該檢查清楚，不可以是在三、四個月之後
      才說要退貨，因為我當時有特別提醒他說臺灣很潮溼，要
      注意保存」、「我是在七月份給他的，他是在十月份才退
      貨給我們，．．．．．．他說貨是在大陸，要我自己去拿
      ，我是認為沒有這一回事」等語（他字偵卷第二宗第六頁
      ），及於本院審理時所證：「退貨大部分是原料，也有成
      品，原料他說是受潮太厲害所以退貨給我，我當時有跟他
      講，我要看你儲存的地方以釐清責任，但是他不給我看，
      當時他還是退我三百多萬元的貨」、「十月份他不讓我去
      看，只把貨送出來給我，不讓我去看他儲存貨物的地方」
      等情（見本院卷宗第七七頁），亦可得到部分印證。公訴
      人起訴意旨指稱上開產品並無損壞，與告訴人之指證不符
      ，自難據以認定被告於行為時，即有意詐欺。另就被告於
      本院審理時，辯稱：經加工送至中國大陸地區之商品已運
      回臺灣，要退還給告訴人，但告訴人不要等情部分，告訴
      代理人於本院審理時，雖以：「因為被告已經將貨物加工
      ，且貨物已經過期，無法使用」等情，表明告訴人何以拒
      絕收受之立場，但由此亦可印證被告於偵、審中所為商品
      存有瑕疵之辯解，並非無因。依據上開各情，益難認定告
      訴人於九十三年七月九日、七月十三日交付本案訟爭之「
      生命之歌」、「流金歲月」、「吉星高照」、「行萬里路
      」、「心曠神怡」、「親氧活水」等產品交付給被告之時
      ，被告有為自己不法所有之詐欺意圖。
（三）至於會帳之目的，係在理算雙方之債權債務金額。告訴人
      主張雙方已協商出被告應再給付告訴人五百五十七萬六千
      一百八十八元乙情，為被告所否認。依據證人丁○○律師
      、戊○○於本院審理時所為之證詞，本院亦無從獲致雙方
      有上開協商結論之心證。況縱有此情，依據告訴人所提出
      當日協商之「原傳愛商品存康美之進貨明細表」（見一五
      七九號偵卷二○頁），表示被告願就此部分商品之進、出
      貨、退回瑕疵品、未出貨商品之價值及放置地點、及已結
      款、未結款等事項，與告訴人協商認定，自亦無從據以作
      為認定被告於上開行為時，確有詐欺意圖之證明。而如被
      告先前即因有意詐欺，而對告訴人主張：其已支付告訴人
      一千多萬元，並未積欠告訴人貨款之情；則被告在九十四
      年四月二十日與告訴人會帳之時，其如何又會再允諾給付
      五百五十七萬六千一百八十八元給告訴人？告訴人就此部
      分之指訴，為本院所不採。
五、綜合上開各情，本院認公訴人指訴被告涉犯詐欺，係犯罪不
    能證明。原審判決以被告之犯罪不能證明，乃依據刑事訴訟
    法第三百零一條第一項之規定，為被告無罪之判決，核無不
    合。公訴人依據告訴人之請求，以上開情詞提起上訴，其上
    訴核無理由，應予駁回。
六、據上論斷，應依刑事訴訟法第三百七十三條、第三百六十八
    條，判決如主文。
本案經檢察官甲○到庭執行職務。
中    華    民    國    97    年    1     月    30    日
            刑事第三庭    審判長法  官  王  增  瑜
                                法  官  梁  堯  銘
                                法  官  廖  柏  基
上列正本證明與原本無異。
不得上訴。
                                書記官  王  麗  英
中    華    民    國    97    年    1     月    30    日


司法院資訊處製作；財團法人民間司法改革基金會備份。
